【裁判字號】    98,上訴,1787
【裁判日期】    980512
【裁判案由】    違反商業會計法等
【裁判全文】
臺灣高等法院刑事判決                98年度上訴字第1787號
上  訴  人    甲○○
即  被  告
上列上訴人因違反商業會計法等案件，不服臺灣臺北地方法院九
十七年度訴字第九七四號，中華民國九十八年三月三十一日第一
審判決（起訴案號：臺灣臺北地方法院檢察署九十七年度偵字第
八五三六號），提起上訴，本院判決如下：
    主  文
上訴駁回。
    理  由
一、依刑事訴訟法第三百五十條、第三百六十一條、第三百六十
    二條、第三百六十七條規定，不服地方法院之第一審判決而
    上訴者，須提出上訴書狀，並應敘述具體理由，為上訴必備
    之程式；其所提出之書狀未敘述上訴理由，或僅曾以言詞陳
    述上訴理由者，均應於上訴期間屆滿後二十日內補提理由書
    於第一審法院。第一審法院經形式審查，認逾期未補提上訴
    理由者，應定期間先命補正；逾期未補正者，為上訴不合法
    律上之程式，應以裁定駁回。倘已提出上訴理由，但所提非
    屬具體理由者，則由第二審法院以上訴不合法律上之程式，
    判決駁回。而所謂具體理由，必係依據卷內既有訴訟資料或
    提出新事證，指摘或表明第一審判決有何採證認事、用法或
    量刑等足以影響判決本旨之不當或違法，而構成應予撤銷之
    具體事由，始克當之（例如：依憑證據法則具體指出所採證
    據何以不具證據能力，或依憑卷證資料，明確指出所為證據
    證明力之判斷如何違背經驗、論理法則）；倘僅泛言原判決
    認定事實錯誤、違背法令、量刑失之過重或輕縱，而未依上
    揭意旨指出具體事由，即與第二審上訴制度旨在請求第二審
    法院撤銷、變更第一審不當或違法之判決，以實現個案救濟
    之立法目的不合（最高法院九十七年度台上字第八九二號判
    決參照）。
二、本案上訴人即被告甲○○具狀上訴略以：
    (一)臺灣力公司實由被告任負責人之鈦碩科技公司更名而來，
      故被告初係受託代為辨理變更事宜，變更後台灣力公司改
      由丙○○擔任公司負責人，其僅參與部份台灣力公司徵員
      、代言、協助募資、列席會議等事宜，而未參與業務、財
      務、等決策或執行，此可由九十一年六月廿日，係丙○○
      申辦智慧財產權等商標及請領公司發票可證。有關丙○○
      於庭上所提被告名片，並非被告所擁有及對外使用之名片
      ；又丙○○雖稱係被告請他及鈦格公司的會計去請領新公
      司的發票等語，則係顛倒是非、為圖脫罪的不實指控。
    (二)至戊○○欲離開台灣力公司而與被告、台灣銳力董事長陳
      董熹（乙○○）簽立之終止合作協議書，係因原本籌設台
      灣力公司時，被告以原鈦碩公司的董事長，與戊○○及陳
      董熹（乙○○）協議，故戊○○要求身為原簽署人之一的
      被告簽字，被告亦不疑為之。
    (三)證人丁○○、庚○○、辛○○、劭恭程之證詞，均與事實
      有所出入：丁○○曾因要求被告協助募集基金未遂，雙方
      起爭執而離開；被告並無指派業務予庚○○，亦未交付薪
      水給他，台灣力公司內部管理均由壬○○所處理，與被告
      無關；另辛○○稱有人打電話找負責人時，會將電話轉給
      被告等語，係因被告為鈦格科技的總經理兼發言人，故有
      人找公司負責人時會先由被告過濾電話；而被告從未交代
      任何工作予劭恭程，對外也從未以台灣力公司董事長自居
      。公訴人調查多位證人，因時間點與發票遺失有些差距，
      再加上時日已久，部份證人證詞記憶有限，不能僅憑證人
      拼湊之片段之詞就認定被告有犯罪事實，況且被告在當時
      身兼鈦格科技母公司之總經理，對於旗下所轉投資之子公
      司是有善盡督導之責，並無實際參與公司運作之行為，故
      懇請法院調查其他證據，傳喚喬華泰與李亭儀等證人，以
      還被告清白。
三、經核，鈦碩科技公司係於九十一年六月十四日完成更名為台
    灣力公司及改選董、監事、董事長等登記，並領取空白統一
    發票使用，原判決於第四～八頁理由貳、二、(三)、(四)已詳載
    ：證人丙○○證稱其僅是台灣力公司的豋記名義人，實際負
    責人是被告，及公司股東蘇瑞英亦証述被告為公司負責人一
    致，並與証人即台灣力公司工作人員：會計庚○○、總機辛○○、執行長特助劭恭程、會計己○○、帳務癸○○等分別
    証述，公司業務由被告指派、薪資由被告給付、公司會議由
    被告主持、公司收支、統計、登帳依被告指示、被告對外宣
    稱為公司負責人、使用公司負責人名片、有人打電話找公司
    負責人亦轉給被告等情，認被告就台灣力公司業務行銷、支
    出、工作內容指派、人事任用等，均有實際決定權限。另被
    告曾於九十一年七月廿六日，以台灣力公司代表人身分，與
    退輔會代表人陳公貴簽署備忘錄，顯見被告對外代表公司進
    行協議或談判；又於同年十二月十七日，同以台灣力公司負
    責人名義與陳董熹、戊○○簽署有關台灣力公司業務及退股
    協議書等情，參以，被告名片除載有被告為台灣力公司負責
    人外，亦載有被告不爭執之鈦格公司總經理職務，而提出名
    片之證人丙○○，應無從於九十一年間即預知將因本案而遭
    訴追，而有預先製作登載被告詳細資料之被告名片以脫免本
    案罪責之可能，是認被告確為台灣力公司實際負責人之事証
    至臻明確，並就台灣力公司之虛開發票、幫助逃漏稅捐等違
    法情事，難諉不知…等，採証認事，均無違誤。另聲請傳喚
    証人壬○○部分，原判決亦於理由說明傳拘不到，且與本案
    已有多位証人結証明確，無再傳証調查必要。
四、是本案上訴人即被告泛以其未非台灣力公司實際負責人，本
    案證人所証僅為片面之詞，均與事實不符，及名片非其擁有
    並對外使用等語辯駁，既未具體指出原審所採證據何以不具
    證據能力，或依憑卷證資料，明確指出所為證據證明力之判
    斷如何違背經驗、論理法則，亦未提出新事證，指摘或表明
    第一審判決有何採證認事、用法足以影響判決本旨之不當或
    違法，而構成應予撤銷之具體事由。另上訴意旨請求傳喚證
    人李亭儀，既未陳明証人與本案有何關連性及其待証事項，
    有何足以影響判決本旨而應予調查之必要，是揆諸首揭規定
    說明，均難認屬具體上訴理由，本件上訴不合法律上程式，
    爰不經言詞辯論程序，逕予駁回。
五、據上論斷，應依刑事訴訟法第三百六十七條前段、第三百七
    十二條，判決如主文。
中    華    民    國   九十八   年    五   月   十二  日
                  刑事第四庭審判長法  官  周煙平
                                  法  官  鄭水銓
                                  法  官  陳玉雲
以上正本證明與原本無異。
如不服本判決，應於收受送達後10日內向本院提出上訴書狀，其
未敘述上訴之理由者並得於提起上訴後10日內向本院補提理由書
（均須按他造當事人之人數附繕本）「切勿逕送上級法院」。
                                  書記官  陳思云
中    華    民    國    98    年    5     月    14    日


司法院資訊處製作；財團法人民間司法改革基金會備份。
